【裁判字號】    90,判,1241
【裁判日期】    900718
【裁判案由】    勞保
【裁判全文】
最  高  行  政  法  院  判  決                    九十年度判字第一二四一號
    原      告  臺北縣三重市公所
    代  表  人  甲○○
    被      告  行政院勞工委員會
    代  表  人  陳菊
右當事人間因勞保事件，原告不服行政院中華民國八十八年十二月六日台八十八訴字
第四四二九四號再訴願決定，提起行政訴訟，本院判決如左：
    主  文
原告之訴駁回。
訴訟費用由原告負擔。
    事  實
緣本件被告依據勞工保險局（以下稱勞保局）之查報，以原告未為其所屬員工洪國文
申報參加勞工保險，有違行為時勞工保險條例第十一條之規定，乃依同條例第七十二
條第一項規定，於民國八十七年十月二十日台八十七勞局承字第一○三七五三號函，
處原告自六十八年二月二十一日起至七十七年一月十八日止應負擔之保險金額一倍之
罰鍰，計新台幣（下同）二九、七七四元。原告不服，提起訴願、再訴願，遞遭決定
駁回，遂提起行政訴訟。茲摘兩造訴辯意旨如次：
原告起訴意旨略謂：一、消滅時效意旨及我國法制：按消滅時效制度之本旨，在於避
免法律關係因懸之過久，處於不安定狀態，而因一定期間之經過，而消滅某種權利之
效果。以維持法之安定性。查消滅時效制度於我國法制重要者如下：（一）：民法之
一般消滅時效，請求權，因十五年不行使而消滅。（民法第一百二十五條）（二）：
刑法之追訴權或行刑權，因一定期間不行使而消滅（刑法第八十條第一項、第八十四
條第一項），如罰金追訴權時效為一年，行刑權時效為三年。（三）稅捐之徵收期間
為五年，．．．應徵之稅捐未於徵收期間徵收者，不得再行徵收（稅捐稽徵法第二十
三條第一項前段）。（四）：社會秩序維護法有關調查處罰時效為二個月，罰鍰之執
行時效為三個月。（社會秩序維護法第三十一條第一項，第三十二條第一項）。二、
消滅時效之外國法制：（一）德國稅租通則法對租稅之時效，不分追訴與執行時效一
律為五年。道路交通法對交通犯之時效為三個月。（二）奧地利之制，行政罰法之時
效規定亦適用於其他法規的行政犯，追訴時效為六個月。三、又我國行政法學者吳庚
之見解亦認為：按國家刑罰權對於無論何等罪大惡極之犯罪，徜且有時效之設，行政
罰均屬輕微之違法行為，豈有永久追訴處罰之理，我國實務之見解實難苟同，並認為
在目前立法不完備之情形下，可類推適用社會秩序維護法有關時效效之規定。四、查
被告於八十七年一月二十日以台八十七勞局承字第一○三七五三號函，對原告於六十
八年二月二十一日因疏失未對所屬員工洪國文（臨時人員）申報加保，遂處以罰鍰二
九、七七四元。查該處分係對原告十九年前之行為所科之處罰，不論類推適用刑法或
社會秩序維護法有關罰金或罰鍰之時效規定，早已消滅。惟被告及行政院乃持司法院
院字第二○六六號之解釋，主張無時效之限制，駁回訴願、再訴願。其見解顯然錯誤
，理應撤銷。五、綜上論陳，原處分及原決定認事用法，均有錯誤，自難令人甘服，
懇請判決撤銷原處分及一再訴願決定等語。
被告答辯意旨略謂：一、依照六十八年二月十九日修正之勞工保險條例第六條及第十
一條規定，凡年滿十四歲以上，六十歲以下之政府機關約聘、約僱（包括臨時）人員
，應以其雇主為投保單位，全部參加勞工保險為被保險人。各投保單位應於其所屬勞
工到職之當日，列表通知保險人（勞保局），申報加保。另同條例第七十二條規定，
投保單位不依本條例之規定辦理投保手續者，按自僱用之日起，至參加保險之日止應
負擔之保險費金額處以一倍罰鍰，勞工因此所受之損失，並應由投保單位依本條例規
定之給付標準賠償之。二、原告提起訴願、再訴願稱，洪國文係政府機關之臨時人員
是否屬勞工保險之身分，且事件發生已逾十餘年，罰鍰時效已消滅，應予以免處罰等
語。經查依前開規定，政府機關之臨時人員係六十八年二月勞工保險條例修正後即納
為強制投保對象，而原告延至七十七年一月十九日始為其申報加保，與規定不合，又
勞工保險條例並無罰鍰消滅時效之規定。故本案被告依照同條例第七十二條規定，處
以罰鍰並無不當。三、綜上所陳，該所之訴顯無理由，請判決駁回等語。
    理  由
按凡年滿十四歲以上，六十歲以下之政府機關、公立學校之約聘、約僱人員，應以其
雇主或所屬團體為投保單位，全部參加勞工保險為被保險人。「符合第六條規定之勞
工，各投保單位應於其所屬勞工到職．．．之當日，列表通知保險人；．．．」、「
投保單位不依本條例之規定辦理保險手續者，按自僱用之日起，至參加保險之日止應
負擔之保險費金額，處以一倍罰鍰。」為行為時勞工保險條例六條第一項第五款、第
十一條前段及第七十二條第一項前段所明定。查，本件原告未為其員工洪國文申報加
保，經勞保局查獲，被告乃處原告自六十八年二月二十一日起至七十七年一月十八日
止，應負擔保險費金額一倍之罰鍰二九、七七四元。原告不服，循序提起行政訴訟，
主張：洪國文為臨時人員，是否具勞工保險身分，頗具疑義；況本件已歷時十九年，
參酌中外相關法制及學者見解，罰鍰時效已消滅，請免予處罰云云。經查：依六十八
年二月修正生效之勞工保險條例第六條第一項第五款規定，年滿十四歲以上，六十歲
以下之政府機關、公立學校之約聘、約僱（包括臨時）人員，應以其雇主或所屬團體
為投保單位，全部參加勞工保險為被保險人；台灣省政府亦於六十八年七月二十三日
以府社五字第五三五八九號函釋：「受僱於政府機關、公立學校之人員除參加公務人
員保險者外，均應參加勞工保險。」原告應知臨時人員亦應參加勞工保險之理。本件
洪國文於六十八年二月勞工保險條例修正生效前，即任原告所屬臨時人員一職，惟原
告未於六十八年二月二十一日勞工保險條例修正生效後，為其申報加保，直至七十七
年一月十九日始為其申請加保，依首揭說明，自應處自六十八年二月二十一日起至七
十七年一月十八日止應負擔之保險費金額一倍之罰鍰。另參照司法院二十九年院字第
二○六六號解釋意旨，行政罰不適用刑法總則關於時效之規定；且行為時勞工保險條
例之罰鍰，並無消滅時效之規定。從而，被告依據行為時勞工保險條例第七十二條第
一項規定核處原告自六十八年二月二十一日起至七十七年一月十八日止應負擔之保險
費金額一倍之罰鍰二九、七七四元，不因已逾十九年為違法，一再訴願決定遞予維持
，亦無違誤。至於原告所舉中、外相關法制及學者有關處罰時效之見解，可供立法參
考，於其完成立法前，本院無從引用，併此明。原告之訴為無理由，應予駁回。
據上論結，本件原告之訴為無理由，爰依行政訴訟法施行法第二條、行政訴訟法第九
十八條第三項前段，判決如主文。
中    華    民    國     九十        年      七      月      十八       日
                    最 高 行 政 法 院  第 五 庭
                                審 判 長 法  官      廖  政  雄
                                         法  官      趙  永  康
                                         法  官      林  清  祥
                                         法  官      鍾  耀  光
                                         法  官      姜  仁  脩
右  正  本  證  明  與  原  本  無  異
                                         法院書記官  莊  俊  亨
中    華    民    國     九十        年      七      月      十九       日


司法院資訊處製作；財團法人民間司法改革基金會備份。
